臺灣臺中地方法院民事判決      
 110年度中簡字第659號
原      告  陳雪雯  

訴訟代理人  蔡宜軒律師
被      告  吳金水  

訴訟代理人  李晏丞  

被      告  許素珍即東冠鋼鋁門企業社


上二人共同
訴訟代理人  王文聖律師
複  代理人  張浚泓律師
上列當事人間請求損害賠償事件，本院於民國110年10月20日言
詞辯論終結，判決如下：
   主       文
被告吳金水應給付原告新臺幣424,821元，及自民國110年1月14
日起至清償日止，按週年利率百分之5 計算之利息。
原告其餘之訴駁回。
訴訟費用由被告吳金水負擔百分之21，餘由原告負擔。
本判決原告勝訴部分得假執行。被告吳金水如以新臺幣424,821
元為原告預供擔保，得免為假執行。
    事實及理由
一、原告主張：
  ㈠被告吳金水於民國109年2月15日下午5時35分許，駕駛車牌號
    碼00-0000號自用小貨車，欲前往樹王公廟施作被告許素珍
    即東冠鋼鋁社工程，於行經臺中市○○區○○路00號前時疏未注
    意車前狀況，追撞右前方步行之原告，致原告受有頸部挫傷
    、左側肩膀挫傷、第456頸椎外傷性椎間盤突出、中央脊髓
    症候群、急性肩頸筋膜炎等傷害（下稱系爭傷害）。又被告
    許素珍即東冠鋼鋁門企業社（下稱被告許素珍即東冠鋼鋁社
    ）為被告吳金水之僱用人，對被告吳金水之過失行為亦應負
    賠償責任。爰依侵權行為之法律關係提起本訴，請求被告連
    帶賠償醫療費新臺幣（下同）913,225元、就醫交通費28,64
    0元、不能工作之損失144,000元、看護費用450,000元、慰
    撫金500,000元等語，並聲明：被告應連帶給付原告2,035,8
    65元及自起訴狀繕本送達翌日起至清償日止，按週年利率百
    分之5計算之利息。
　㈡對被告抗辯之陳述
  1.被告吳金水與證人劉石和就鋁梯所有人之供述及證述不一，
    則證人劉石和證稱樹王公廟當日未由東冠鋼鋁社承攬任何工
    程之施作等語並非可採。
　2.依據108年度綜合所得稅各類所得資料清單所載，被告吳金
    水確為東冠鋼鋁社員工，且被告許素珍即東冠鋼鋁社僅有被
    告吳金水一個員工，既被告吳金水當日乃執行東冠鋼鋁社交
    託之職務，則被告吳金水載送鋁梯之行為應認與其執行職務
    之時間或處所有密切之關係，被告許素珍即東冠鋼鋁社自應
    與被告吳金水共同負侵權行為損害賠償之責。
二、被告則以：
  ㈠被告吳金水抗辯：我當天幫忙樹王公廟載送鋁梯，並無受被
    告許素珍即東冠鋼鋁社指示執行業務，本件事故之發生與被
    告許素珍即東冠鋼鋁社沒有關係等語。　　　　
　㈡被告許素珍即東冠鋼鋁社抗辯：被告吳金水並非其員工，且
    被告吳金水為樹王公廟委員，當日係駕車將鋁梯還給所有人
    ，並未有何施作東冠鋼鋁社之工程，當日被告許素珍即東冠
    鋼鋁社與樹王公廟間並無契約存在，則原告請求被告許素珍
    即東冠鋼鋁社連帶賠償其損失即有誤解；況原告各項請求金
    額亦屬過高，並非合理等語。
　　並均聲明：1.原告之訴駁回，2.訴訟費用由原告負擔，3.願
    供擔保，請准宣告假執行。
三、本院之判斷
  ㈠按刑事訴訟判決所認定之事實，固非當然有拘束民事訴訟判
    決之效力，但民事法院調查刑事訴訟原有之證據，而斟酌其
    結果以判斷事實之真偽，並於判決內記明其得心證之理由，
    即非法所不許（最高法院67年台上字第2674號及49年台上字
    第929號民事裁判要旨參照），是本院自得調查刑事訴訟中
    原有之證據，斟酌其結果以判斷其事實，合先敘明。
　㈡原告主張被告吳金水於109年2月15日下午5時35分許，駕駛車
    牌號碼00-0000號自用小貨車，行經臺中市○○區○○路00號前
    時疏未注意車前狀況，追撞右前方步行之原告，致原告受有
    系爭傷害乙節，為被告2人所不爭執，堪信原告所陳上情為
    真正，本院即採為判決之基礎。
　㈢次按民法第188條第1項所謂受僱人因執行職務不法侵害他人
    之權利，不僅指受僱人因執行其所受命令，或委託之職務自
    體，或執行該職務所必要之行為，而不法侵害他人之權利者
    而言，即受僱人之行為，在客觀上足認為與其執行職務有關
    ，而不法侵害他人之權利者，就令其為自己利益所為亦應包
    括在內（最高法院42年台上字第1224號民事判例要旨參照）
    ，本件原告主張被告許素珍即東冠鋼鋁社為被告吳金水之僱
    用人，為被告2人所否認，揆諸上開說明，自應由原告就本
    件事故發生時，客觀上有認與被告吳金水乃從事執行職務之
    行為為舉證之責。
　1.查被告吳金水受雇於被告許素珍即東冠鋼鋁社之事實，有10
    8年度綜合所得稅各類所得資料清單附卷可查（本院卷第141
    頁），則原告主張被告吳金水為被告許素珍即東冠鋼鋁社之
    受僱人，即屬可採。
　2.次查，樹王公廟主委即證人劉石和於本院審理時證稱：109
    年2月15日時任職樹王公廟主委，當天公廟並無工程要施作
    ，只是要更換公廟電燈，並沒有請東冠鋼鋁社幫忙，因為被
    告吳金水也是委員，所以就請他去借梯子並載來公廟靠在樹
    上方便更換電燈，梯子使用完畢後就由被告吳金水載還給該
    所有人等語（本院卷第72至73頁），而車牌號碼00-0000號
    自用小貨車車尾標示車號，且為被告吳金水所有，有車籍資
    料查詢結果、現場照片附卷可參，既被告吳金水駕駛自己所
    有之車輛從事私人活動，即難認有何執行職務之外觀，據此
    ，原告主張當日被告吳金水執行被告許素珍即東冠鋼鋁社指
    示之職務，被告許素珍即東冠鋼鋁社應就被告吳金火執行職
    務之侵權行為連帶負責，即非可採。
　3.原告固聲請傳喚證人即樹王公廟副主委陳樹原及江春耀為證
    ，欲證明東冠鋼鋁社承攬樹王公廟工程，然證人劉石和既為
    樹王公廟之主委，自有決定公廟事務之權責，而證人劉石和
    並已具結證稱當日未有工程進行僅公廟有更換燈泡之需，考
    量證人劉石和與兩造未有怨隙，當無設詞誣陷之理，則原告
    聲請再行傳喚其餘無公廟事務決定權之委員即無必要；至鋁
    梯為何人所有與被告吳金水是否執行職務無關，原告主張證
    人劉石合證述不可採等語，尚非有據，均附此敘明。
　㈣再按因故意或過失，不法侵害他人之權利者，負損害賠償責
    任；不法侵害他人之身體或健康者，對於被害人因此喪失或
    減少勞動能力或增加生活上之需要時，應負損害賠償責；不
    法侵害他人之身體、健康、名譽、自由、信用、隱私、貞操
    ，或不法侵害其他人格法益而情節重大者，被害人雖非財產
    上之損害，亦得請求賠償相當之金額，民法第184條第1項前
    段、第193條第1項、第195條第1項前段分別定有明文。本件
    被告吳金火駕駛前開車輛既有過失，且其過失與原告所受系
    爭傷害間具有相當因果關係，被告吳金火對原告所受系爭傷
    害自應負侵權行為損害賠償之責。茲就原告請求被告賠償之
    項目有無理由分別論述如下：
　1.醫藥費　
　　原告主張支出醫療費共913,225元之情，為被告所否認，抗
    辯1.原告請求項目中關於雙人病房6日之自負額15,000元非
    必要費用，2.原告於109年2月25日、3月17日、4月28日、9
    月8日、9月22日、9月24日重複申請診斷證明書，診斷證明
    書費用1,400元部分為重複申請，3.原告主張雷射費用160,0
    00元、及未來12次神經外科門診費用6,720元、以及未來醫
    材費用531,123元部分，均未見原告說明所憑依據為何，4.
    原告所請求就醫交通費26,110元部分與下述交通費重複申請
    ，均應與剔除等語，查原告就入住雙人房、重複申請診斷證
    明書、雷射費用、未來神經科就診、以及未來購買醫材之費
    用等支出之必要性，均未提出事證以佐其說，則被告抗辯抗
    辯前開請求無據，即非無憑，從而，原告主張之醫藥費以17
    2,872元(計算式：000000-00000-0000-00000-000000-0000-
    000000＝172872）為合理，逾此部分，尚非有據。
　2.交通費
　　查原告因系爭傷害頸部疼痛並僵硬，無法從事粗重工作及長
    時間工作，且術後需配戴頸圈自費頸圈至少3個月，不宜從
    事粗重工作至少6月，有中國醫藥大學附設醫院勞工保險傷
    病診斷書在卷可參（下稱系爭診斷證明書，本院卷第49頁）
    ，應難以自行騎車就醫，至強令原告搭乘大眾交通工具就醫
    ，亦屬苛刻；此外，原告住家與薇風整形外科診所距離1.2
    公里、與愛力能復健診所距離1.5公里、與中國醫藥大學附
    設醫院距離6.8公理，有GOOGLE地圖距離試算表附卷可參（
    附民卷第87至89頁）；再者，原告因此至中國醫藥大學附設
    醫院看診19次、前往愛力能復健診所68次、前往微風診所看
    診2次等情亦有收據附卷可考（附民卷第47至85頁），則原
    告主張因就診有搭車之需而有支出交通費之必要，即屬可採
    ；至原告請求至中國醫藥大學附設醫院就診中關於12次神經
    外科門診部分有何就醫之必要，為被告所否認，原告則為舉
    證以佐其說，則關於此部分交通費，即難認有據。據此，參
    以親屬代為接送被害人就醫，固係基於親情，但親屬代 為
    接送被害人就醫，所付出之勞力、時間，並非不能評價為金
    錢，雖因二者身分關係而免除被害人之支付義務，惟此種 
    基於身分關係之恩惠，自不能加惠於加害人；故由親屬代為
    接送就醫，雖被害人無現實交通費之支付，仍可評價被害人
    受有相當於交通費之損害，得向加害人請求賠償。從而，本
    院參酌民事訴訟法第222條規定，參考109年度各月油價、往
    返距離、次數，認原告請求住宅往返薇風整形外科診、與愛
    力能復健診所、中國醫藥大學附設醫院，各受有交通費之損
    害110元、4,692元、5,947元，共10,749元尚屬合理，應予
    准許，逾此部分，尚非有據。
　3.看護費用
　　按民法第193 條第1 項所稱之增加生活上之需要，係指被害
    人以前並無此需要，因為受侵害，始有支付此費用之需要而
    言，其因身體或健康受不法侵害，需人看護，就其支付之看
    護費，屬增加生活上需要之費用，加害人自應予以賠償。縱
    令由親屬代為看護照顧被害人，因親屬看護所付出之勞力並
    非不能評價為金錢，雖因二者身份關係而免除被害人之支付
    義務，惟此種基於身份關係之恩惠，自不能加惠於加害人，
    故由親屬看護時，雖無現實看護費之支付，仍應認被害人受
    有相當於看護費之損害，得向加害人請求賠償（最高法院88
    年度台上字第1827號、92年度台上字第431號判決意旨可資
    參照）。原告主張其因本件車禍受傷，109年2月15日至2月2
    2日出院期間需專人照護之情，有系爭診斷證明書附卷可稽
    （本院卷第49頁），足見原告確於該段期間有接受專人照護
    之必要；雖原告由家人照護而無看護費用之支出，惟揆諸上
    開說明，仍應認原告受有相當於看護費之損害；惟原告固主
    張以每日2,500 元計算看護費用，然並未提出其他事證以實
    其說，衡以現行實務現況，以每日2,400元計算看護費用較
    符合常情，是原告其請求被告給付8日之看護費用19,200 元
    （計算式：2400 ×8 ＝19200 ），尚屬合理。至原告另請求
    其餘172日看護費用乙節，則為被告所否認，亦未見原告舉
    證以佐其說，即難認有看護之必要，並非可採。
  4.不能工作之損失
　　原告固主張擔任網路購物服務人員，因系爭傷勢有復健治療
    之需，故共計6個月不能工作，受有薪資損失144,000元等語
    。然查，原告術後需配戴自費頸圈至少3個月，宜休養2週，
    行動不便需他人扶持，不宜從事粗重工作至少6個月，有系
    爭診斷證明書附卷可查，另原告持續至中國醫藥大學附設醫
    院、愛力能復健診所、微風診所看診亦有收據附卷可考（附
    民卷第47至85頁），對照原告自陳擔任網路購物服務人員，
    且未提出證明有從事粗重工作之需，則除配戴頸圈期間無法
    正常活動並有就診及復健之需而確有不能工作之情形外，本
    院認原告主張之不能工作期間於超出3個月部分尚非合理；
    至原告主張每月薪資24,000元之情，則有臺中市網路購物服
    務人員職業工會會員參加勞工保險暨全民健康保險證明書附
    卷可參（附民卷第95頁），考量勞健保投保薪資較與實際薪
    資相符，應屬合理，是原告請求不能工作之損失以72,000元
    （計算式24000*3＝72000）為可採。
  5.慰撫金
　  復按慰撫金之賠償須以人格權遭遇侵害，使精神上受有痛苦
     為必要，其核給之標準固與財產上損害之計算不同，然非
    不可斟酌雙方身份資力與加害程度，及其他各種情形核定相
    當之數額（最高法院51年台上字第223 號裁判意旨參照）。
    查原告大學畢業，目前無業，名下有房屋及土地各1筆；被
    告則為國中肄業，為勞工，名下有土第2筆等情，有稅務電
    子閘門財產、所得調件明細表及勞工保險投保紀錄在卷可查
    ，並經其等於警詢時供述在卷；是本院審酌兩造之身分、地
    位、經濟能力及原告之傷害並非輕微，等一切情狀，認原告
    請求被告賠償150,000元之精神慰撫金，應屬適當。
　6.綜上，原告得請求被告連帶賠償之金額合計為424,821元（
    計算式：172872＋10749＋19200＋72000＋150000＝424821）。 
  ㈤至被告固抗辯原告就本件事故之發生亦與有過失等語，然依
    原告所舉交通事故現場圖所示，原告位置標示於道路旁，並
    未有何未靠邊行走之舉，另原告就本件事故並無過失之情，
    亦有道路交通事故初步分析研判表附卷可查（附民卷第13頁
    ），此外，原告並未舉證證明被告有何阻礙交通之行為，則
    原告主張被告就本件事故之發生與有過失，尚非有據，而非
    可採。
四、按給付無確定期限者，債務人於債權人得請求給付時，經其
    催告而未為給付，自受催告時起，負遲延責任，其經債權人
    起訴而送達訴狀者，與催告有同一之效力；遲延之債務，以
    支付金錢為標的者，債權人得請求依法定利率計算之遲延利
    息；應付利息之債務，其利率未經約定，亦無法律可據者，
    週年利率為百分之5 ，民法第229 條第2 項、第233 條第1
    項前段、第203 條分別定有明文。從而，原告本於侵權行為
    之法律關係，請求被告給付自起訴狀繕本送達被告翌日（即
    110年1月14日，附民卷第97頁）起至清償日止，按週年利率
    百分之5 計算之利息，與上開規定，核無不合，應予准許。
五、綜上所述，原告依據侵權行為法律關係，請求被告給付其42
    4,821元，及自110年1月14日起至清償日止，按週年利率百
    分之5 計算之利息，為有理由，應予准許。逾此範圍之請求
    ，為無理由，應予駁回。
六、本判決原告勝訴部分，係適用簡易訴訟程序所為被告敗訴之
    判決，依民事訴訟法第389 條第1 項第3 款之規定，應依職
    權宣告假執行。被告陳明願供擔保請准宣告免為假執行（本
    院附民卷第103頁），核無不合，爰酌定擔保金額如上。
七、訴訟費用負擔之依據：民事訴訟法第79條。
中　　華　　民　　國　　110 　年　　11　　月　　11　　日
                  臺灣臺中地方法院臺中簡易庭
                                  法  官  陳航代
以上為正本，係照原本作成。
如不服本判決，應於送達後20日內，向本院提出上訴狀並表明上
訴理由，如於本判決宣示後送達前提起上訴者，應於判決送達後
20日內補提上訴理由書（須附繕本）。如委任律師提起上訴者，
應一併繳納上訴審裁判費。 
中　　華　　民　　國　　110 　年　　11　　月　　12　　日
                                   書記官  廖鳳美